【裁判字號】    97,上訴,3610
【裁判日期】    970811
【裁判案由】    毒品危害防制條例
【裁判全文】
臺灣高等法院刑事判決                97年度上訴字第3610號
上  訴  人
即  被  告  甲○○
上列上訴人因違反毒品危害防制條例案件案件，不服臺灣板橋地
方法院97年度訴字第167號，中華民國97年6月17日第一審判決（
起訴案號：臺灣板橋地方法院檢察署96年度偵字第15283號），
提起上訴，本院判決如下：
    主  文
上訴駁回。
    理  由
一、按不服地方法院之第一審判決而上訴者，應向管轄第二審之
    高等法院為之。上訴書狀應敘述具體理由。上訴書狀未敘述
    上訴理由者，應於上訴期間屆滿後20日內補提理由書於原審
    法院，逾期未補提者，原審法院應定期間先命補正。第二審
    法院認為上訴書狀未敘述理由或上訴有第362 條前段之情形
    者，應以判決駁回之。但其情形可以補正而未經原審法院命
    其補正者，審判長應定期間先命補正。刑事訴訟法第361 條
    、第367 條，分別定有明文。所謂不服第一審判決之具體理
    由，必係依據卷內既有訴訟資料或提出新事證，指摘或表明
    第一審判決有何採證認事、用法或量刑等足以影響判決本旨
    之不當或違法，而構成應予撤銷之具體事由，始克當之（例
    如：依憑證據法則具體指出所採證據何以不具證據能力，或
    依憑卷證資料，明確指出所為證據證明力之判斷如何違背經
    驗、論理法則）；倘僅泛言原判決認定事實錯誤、違背法令
    、量刑失之過重或輕縱，而未依上揭意旨指出具體事由，或
    形式上雖已指出具體事由，然該事由縱使屬實，亦不足以認
    為原判決有何不當或違法者（例如：對不具有調查必要性之
    證據，法院未依聲請調查亦未說明理由，或援用證據不當，
    但除去該證據仍應為同一事實之認定），皆難謂係具體理由
    ，俾與第二審上訴制度旨在請求第二審法院撤銷、變更第一
    審不當或違法之判決，以實現個案救濟之立法目的相契合，
    並節制濫行上訴（最高法院97年度臺上字第892 號判決參照
    ）。是以上訴人之上訴書狀或補提之上訴理由書，雖有敘述
    上訴理由，惟並未具體敘述第一審判決有上述違法、不當情
    形，即與未敘述具體理由無異，其所為上訴，即不符合上訴
    之法定要件。
二、又刑事審判旨在實現刑罰權之分配的正義，故法院對有罪被
    告之科刑，應符合罪刑相當之原則，使輕重得宜，罰當其罪
    ，以契合社會之法律感情，此所以刑法第57條明定科刑時應
    審酌一切情狀，尤應注意該條所列10款事項以為科刑輕重之
    標準，俾使法院就個案之量刑，能斟酌至當。而「量刑輕重
    係屬事實審法院得依職權自由裁量之事項，苟已斟酌刑法第
    57條各款所列情狀而未逾越法定刑度，不得遽指為違法」（
    最高法院72年度臺上字第6696號判例參照）。
三、本件被告甲○○不服原判決，提起上訴，上訴書理由略以：
    證人於原審審理中證稱，被告和證人（指孫依萍）乃男女朋
    友，且均有吸毒惡習，既為親密朋友，兩人共處一室，毒品
    本就相互吸用，無須經由報告或告知之方式取得，試想親密
    朋友關係共處一室，眼下之物品，除錢財之外，或吃食、或
    飲水，盡可自行取用，何需經問對方同意後才行使用，這實
    在不合常理。轉讓之詞實強加冠之，真正實情乃共同吸食毒
    品，被告實無轉讓之意。又被告於出庭中反覆變更辯詞，實
    因懼怕毒品案件判刑嚴典，深恐遭莫白之罪，又因不熟律法
    、學識低淺，不知所云，故不應按此論罪，請求賜予無罪之
    判決云云。
四、本院查：
  (一)被告甲○○明知海洛因為毒品危害防制條例所管制之第一級
    毒品，不得非法持有、轉讓，竟基於轉讓第一級毒品海洛因
    之犯意，於民國96年6月30 日晚間某時許，在址設臺北縣三
    重市○○○路15 號之「國益旅社」302室內，無償轉讓足供
    施用一次之數量之第一級毒品海洛因予女友孫依萍施用1 次
    。嗣於同年7月1日上午11時10分許，在上址為警查獲。
  (二)被告於原審雖矢口否認有何轉讓海洛因之犯行，辯稱：伊和
    孫依萍是男女朋友關係，故一同前往國益旅社為性行為，而
    伊在施用海洛因後，把海洛因放在桌上就睡著了，並不知道
    孫依萍會拿去施用，伊沒有免費提供海洛因予孫依萍施用云
    云，然查，被告於上揭時地轉讓海洛因予孫依萍施用一情，
    業據證人孫依萍於原審審理中證稱：伊和被告是男女朋友關
    係；在96年6月30 日中午至翌日上午，伊和被告都在「國益
    旅社」內；被告在97年6月30 日晚上給伊海洛因施用，海洛
    因是放在香煙中，伊和被告兩個一起施用；伊之前有問被告
    可不可以施用含有海洛因的香煙，被告就說隨便，所以被告
    知道伊要拿他的海洛因來施用；被告並沒有跟伊收錢等語綦
    詳（原審卷第63頁、第64頁），衡以證人孫依萍與被告並無
    仇怨或債務糾紛，為被告於警詢中所是認（96年度偵字第15
    283號卷第9頁），又證人孫依萍於96年7月1日為警查獲後，
    經警採其尿液送驗呈海洛因陽性反應，有臺灣檢驗科技股份
    有限公司濫用藥物尿液檢驗報告、臺北縣政府警察局三重分
    局查獲毒品案件被移送者姓名、代碼對照表各1 份在卷可佐
    （原審卷第27頁、第40頁），堪信證人孫依萍上揭證述為真
    實可採。且被告初於原審準備程序中供稱：伊知道孫依萍平
    日有施用海洛因，但孫依萍都是自己帶海洛因施用等語（原
    審卷第21頁），竟於證人孫依萍於原審為上開證述後改辯稱
    ：伊當天是和孫依萍一起出錢去買海洛因回來施用等語（原
    審卷第64頁），益證被告確有轉讓海洛因供證人孫依萍使用
    ，否則其應無因證人孫依萍之證詞，而變更其辯詞之理。綜
    上，被告確有於上揭時間、地點轉讓海洛因予證人孫依萍，
    其辯稱未曾轉讓海洛因云云，顯不可採。本案事證明確，被
    告犯行洵堪認定。原審以被告甲○○所為，係犯毒品危害防
    制條例第8條第1項之轉讓第一級毒品罪。被告持有海洛因之
    低度行為，為其轉讓海洛因之高度行為所吸收，不另論罪。
    並審酌被告有贓物、脫逃等犯罪前科紀錄，有本院被告前案
    紀錄表1 份在卷可稽，其明知第一級毒品海洛因對於人體有
    莫大之戕害，竟漠視毒品之危害性，而免費提供予他人施用
    ，嚴重危害國民身心健康及社會風氣，兼衡其國中肄業之智
    識程度、犯罪之動機、目的、手段、及犯罪後否認犯行之態
    度等一切情狀，認公訴人求處有期徒刑1年6月尚稱允當，爰
    量處有期徒刑1年6月，均已詳敘認定事實所憑證據、認定理
    由及量刑依據。從形式上觀察，原判決並無認定事實錯誤、
    量刑瑕疵或違背法令之情形。被告上訴理由以伊和證人孫依
    萍乃男女朋友，且均有吸毒惡習，既為親密朋友，兩人共處
    一室，毒品本就相互吸用，無須經由報告或告知之方式取得
    ，真正實情乃共同吸食毒品，被告實無轉讓之意，請求判決
    無罪，指摘原判決不當，非但空泛無據，且未依據卷內既有
    訴訟資料或提出新事證，指摘原判決關於認定事實、適用法
    律及量刑等項，有何具體違法或不當，依上開說明，本件上
    訴顯無具體理由而不合法定程式應予駁回，並不經言詞辯論
    為之。
據上論斷，依刑事訴訟法第367條前段、第372條，判決如主文。
中    華    民    國    97    年    8     月    11    日
                    刑事第八庭  審判長法  官  鄭文肅
                                      法  官  蔡光治
                                      法  官  楊貴志
以上正本證明與原本無異。
如不服本判決，應於收受送達後十日內向本院提出上訴書狀，其
未敘述上訴之理由者並得於提起上訴後十日內向本院補提理由書
（均須按他造當事人之人數附繕本）。
                                      書記官  陳禹任
中    華    民    國    97    年    8     月    11    日
附錄：本案論罪科刑法條全文
毒品危害防制條例第8條第1項
轉讓第一級毒品者，處1年以上7年以下有期徒刑，得併科新臺幣
1百萬元以下罰金。


司法院資訊處製作；財團法人民間司法改革基金會備份。
